臺灣高等法院刑事判決　　　　　　　　94年度上訴字第1930號
上　訴　人　乙○○
即　被　告
上列上訴人因違反商業會計法案件，不服臺灣臺北地方法院93年
度訴字第1585號，中華民國94年5月26日第一審判決（起訴案號
：臺灣士林地方法院檢察署93年度偵字第3133號），提起上訴，
本院判決如下：
    主  文
上訴駁回。
    事實及理由
一、本案經本院審理結果，認第一審以上訴人即被告乙○○與甲
    ○○（業經另案判處有期徒刑六月確定）共犯商業會計法第
    七十一條第一款之罪，依連續犯規加重其刑後，判處有期徒
    刑三月，並諭知易科罰金折算之標準為三百元折算一日，認
    事用法及量刑均無不當，應予維持，並引用第一審判決書記
    載之事實、證據及理由（如附件）。
二、被告上訴意旨略以：川原有限公司及萬垠企業股份有限公司
    固分別開立如原判決附件一、二所示之統一發票，惟本案甲
    ○○原先表示由川原公司出貨銷售與萬垠公司，再由萬垠公
    司出貨銷售與全錄公司，但因甲○○與全錄公司熟悉，故由
    川原公司直接將貨品送交全錄公司，且全錄公司已支付貨款
    ，確有交易行為，及其係受甲○○詐騙而開立統一發票等語
    。
三、惟查本案川原公司實際並未銷售電腦網路設備與萬垠公司，
    萬垠公司亦未銷售電腦網路設備與全錄公司等事實，業為被
    告所不諱言，且萬垠公司與全錄公司間亦無任何交易行為乙
    節，復據證人即全錄公司職員顏民崇於另案偵查及原審中證
    述明確，並有川原公司與全錄公司訂立之附條件買賣契約書
    可稽。按川原公司與萬垠公司、及萬垠公司與全錄公司間，
    實際並無銷售電腦網路設備之交易行為，則被告與甲○○間
    先由川原公司開立銷售電腦網路設備與萬垠公司之統一發票
    ，再由萬垠公司開立銷售電腦網路設備與全錄公司之統一發
    票，自係製造相互間有交易行為之假象，渠等係以前開明知
    為不實之事項，而填製商業會計憑證即統一發票，已極為灼
    然，被告辯稱確有交易行為云云，顯與事實不符，要無可採
    。次查甲○○雖係以前揭不實統一發票所製造之交易假象，
    向全錄公司詐取款項，而關於甲○○之詐欺犯行部分，並無
    法證明被告知情並有共同之犯意聯絡，然而就本案被告所涉
    及之犯罪事實部分，被告既明知川原公司實際並未銷售電腦
    網路設備與萬垠公司，萬垠公司亦未銷售電腦網路設備與全
    錄公司，仍應甲○○之要求，分別由川原公司及萬垠公司開
    立前開不實之統一發票，則被告就違反商業會計法部分之犯
    行，顯有犯罪故意並與甲○○有共同之犯意聯絡，而分別推
    由被告及甲○○各自實施填製不實統一發票之犯罪構成要件
    行為，亦臻明確，被告辯稱其係遭甲○○詐騙云云，自屬推
    諉卸飾之詞，要無可採。綜上所述，本件被告之上訴為無理
    由，應予駁回。
四、被告另聲請傳喚證人甲○○，經本院傳喚未據其到庭，惟本
    院認本案待證事實已臻明確，且依前述證據資料已足以證明
    被告之犯行，自無再行傳喚或拘提證人甲○○到庭之必要，
    併此記明。
據上論結，應依刑事訴訟法第三百七十三條、第三百六十八條，
判決如主文。
本案經檢察官羅榮乾到庭執行職務。
中　　華　　民　　國　　94　　年　　9 　　月　　9 　　日
　　　　　　　　　刑事第二十二庭審判長法　官  黃瑞華
　　　　　　　　　　　　　　　　　　  法　官  陳憲裕
　　　　　　　　　　　　　　　　　　  法　官  宋  祺
以上正本證明與原本無異。
如不服本判決，應於收受送達後十日內向本院提出上訴書狀，其
未敘述上訴之理由者並得於提起上訴後十日內向本院補提理由書
（均須按他造當事人之人數附繕本）。
                                      書記官   蔡慧娟
中　　華　　民　　國　　94　　年　　9　　月　 　12　　日
附錄本案論罪科刑法條全文
商業會計法第71條第1款
商業負責人、主辦及經辦會計人員或依法受託代他人處理會計事
務之人員有左列情事之一者，處五年以下有期徒刑、拘役或科或
併科新台幣15000 元以下罰金：
一、以明知為不實之事項，而填製會計憑證或記入帳冊者。
二、 故意使應保存之會計憑證、帳簿報表滅失毀損者。
三、意圖不法之利益而偽造、變造會計憑證、帳簿報表內容或撕
    毀其頁數者。
四、故意遺漏會計事項不為記錄，致使財務報表發生不實之結果
    者。
五、其他利用不正當方法，致使會計事項或財務報表發生不實之
    結果者。
